臺灣苗栗地方法院民事簡易判決　　95年度苗簡字第736號
原　　　告　己○○
被　　　告　戊○○
　　　　　　甲○○
　　　　　　　　　　　　號
上列當事人間請求清償借款事件，原告聲請對被告發支付命令，
被告於法定期間提出異議，視為起訴，本院於民國96年3 月27日
言詞辯論終結，判決如下：
    主　文
原告之訴駁回。
訴訟費用新臺幣參仟貳佰元由原告負擔。
    事實及理由
壹、程序方面：
    按訴狀送達後，原告不得將原訴變更或追加他訴，但擴張或
    減縮應受判決事項之聲明者，不在此限，民事訴訟法第255
    條第1 項第3 款定有明文。本件原告原訴之聲明關於利息部
    分係請求自民國90年10月16日起至清償日止之法定遲延利息
    ，嗣於本院96年1 月19日言詞辯論期日變更為請求自支付命
    令送達翌日起至清償日止之法定遲延利息，核係減縮應受判
    決事項之聲明，與上開法條規定相符，應予准許。
貳、實體方面：
一、原告起訴主張：
  (一)原告與被告甲○○係舊識；緣於84年9 月間（後改稱因事隔
    甚久，已無法清楚記憶借款時間），被告甲○○協同其子即
    另一被告戊○○至原告先生丁○○經營之當鋪，向原告表示
    需用錢，欲以被告甲○○為借款人，被告戊○○為連帶保證
    人，向原告借款新臺幣（下同）300,000 元，約定月息2 分
    ，並應於同年11月4 日清償。原告同意出借後，被告2 人即
    交付由被告戊○○所簽發，付款人華南商業銀行頭份分行，
    票號VB0000000 號，發票日84年11月4 日，票面金額300,00
    0 元，由被告甲○○背書之支票1 紙（下稱系爭支票）予原
    告。詎上開支票即將屆期時，被告表示渠等目前經濟困難，
    哀求原告暫勿提示，渠等一有錢馬上償還，然迄今已有相當
    時日，再向被告催討，被告竟藉詞推託。爰依消費借貸及保
    證之法律關係，請求被告2 人應連帶給付上開借款300,000
    元及5 年內之法定遲延利息。
  (二)並聲明：被告應連帶給付原告300,000 元，及自支付命令送
    達翌日起至清償日止，按週年利率5%計算之利息。
二、被告戊○○則以：伊不認識原告，未曾謀面，更未以系爭支
    票作為被告甲○○向原告借款300,000 元之連帶保證之用。
    原告指稱系爭支票即將屆期時，被告表示經濟困難，請原告
    暫勿提示，一嗣有錢立即償還云云，亦與事實不符，均係原
    告捏造之詞。實則系爭支票係被告於84年間交付母親甲○○
    所使用，據甲○○表示，系爭支票係伊向經營地下錢莊之訴
    外人丙○○借款而交付者，並非向原告借款而交付者，是原
    告請求被告清償借款自無理由等語置辯。並聲明：原告之訴
    駁回。
三、被告甲○○則以：系爭支票係伊於84年10月26日持向經營地
    下錢莊之丙○○借款而交付者，並非伊持向原告借款而交付
    者，至於丙○○將系爭支票交付予何人，伊不清楚；而自84
    年11月迄今，伊亦未曾就系爭支票還款之事與原告有任何接
    觸或洽談，是原告指稱系爭支票即將屆期時，被告表示經濟
    困難，請原告暫勿提示，一嗣有錢立即償還云云，顯係原告
    捏造之詞。況伊係在84年10月23日始領用票號VB0000000 號
    起之50張支票，是伊自不可能於84年9 月間即持系爭票號VB
    0000000 號之支票向原告借款。再者，伊先前開立予原告之
    夫丁○○，到期日84年7 月20日，面額400,000 元之本票既
    未兌現，則原告焉有可能於前債尚未清償之際，再於同年 9
    月間又借款予被告，實違常情。又系爭支票帳戶於84年11月
    4 日之後猶有58張支票兌現，至85年2 月16日始拒絕往來，
    然原告竟未於發票日84年11月4 日提示兌現，顯見原告所指
    並非真實等語置辯。並聲明：原告之訴駁回。
四、查原告主張之前揭事實，皆為被告所否認，並以系爭支票實
    係被告甲○○持向丙○○借款而交付者，並非向原告借款而
    交付者，原告指稱被告持系爭支票向其借款300,000 元，並
    不實在等語置辯。是本件應審究者，為被告有無持系爭支票
    向原告借款300,000元？經查：
  (一)原告原主張被告係於84年9 月間向伊借款300,000 元，嗣在
    被告提出臺灣高等法院臺中分院90年度上更(一)字第332 號偽
    造有價證券案件向華南商業銀行頭份分行調取之系爭支票帳
    戶領用支票資料，證實票號自VB0000000 號起之50張支票，
    係於84年10月23日始領用（見卷第86頁），原告即改口稱因
    事隔甚久，已記不清楚被告借款之時間云云（見卷第78頁）
    ，則原告主張之事實是否真正，已非完全無疑。參以系爭支
    票之發票日為84年11月4 日，而系爭支票帳戶係至85年2 月
    16日始拒絕往來，於拒絕往來前之支票均有兌現之情，有被
    告提出之華南商業銀行存款往來明細表在卷可憑（見卷第12
    2 頁），則原告竟未於發票日提示兌現，卻於10餘年後始提
    起本訴，請求被告清償借款，實與常情相悖。益徵原告主張
    被告持系爭支票向伊借款云云，尚難遽信。
  (二)至證人即原告之先生丁○○固證稱：被告2 人一起至伊經營
    之大發當鋪，向伊太太即原告借款，因原告不夠錢，還向證
    人乙○○借7 、8 萬元，伊有親眼看見原告由窗口將現金交
    給被告，當時乙○○在窗口內等語（見卷第102 頁）；證人
    乙○○亦證稱：84年10月間某日，伊在大發當鋪窗口裡面，
    當時被告甲○○來借錢，原告因不夠70,000元，伊乃自皮包
    內拿出70,000元借給原告，原告即將錢拿出窗口外交給被告
    ，伊聽原告說甲○○的兒子有來等語（見卷第104 、105 頁
    ）。惟查，證人丁○○為原告之夫，關係密切，其證詞已難
    認無偏頗之虞；況其對被告2 人前來借款之時間既已不復記
    憶，卻又能詳細指出原告係自窗口將現金交給被告，且當初
    證人乙○○在窗口內，益見證人丁○○之證詞有避重就輕之
    嫌，難以憑信。又證人乙○○證稱原告將現金拿出窗口外交
    給被告一節，與證人丁○○所述原告係自窗口將現金交給被
    告不符，況其對於被告戊○○是否一同前去借款一節，首稱
    印象不深，復稱係聽原告說被告戊○○有一同前去，再稱原
    告係將錢交給被告甲○○或戊○○，伊沒看到（見卷第104
    、105 頁），對於被告戊○○是否一同前去借款之情節，始
    終迴避。綜上各節，足認證人丁○○、乙○○之證詞均不足
    憑採。
五、綜上所述，原告主張被告甲○○向伊借款300,000 元，並由
    被告戊○○擔任連帶保證人一節，既為被告2 人所否認，而
    原告復無法提出其他證據以資證明。從而原告依消費借貸及
    保證之法律關係，請求被告連帶給付300,000 元及法定遲延
    利息，即屬無據，應予駁回。
六、本件事證已臻明確，兩造其餘主張陳述及舉證，核與判決結
    果不生影響，爰不予一一論述，併此敘明。
七、訴訟費用負擔之依據：民事訴訟法第436 條第2 項、第78條
    。
中　　華　　民　　國　　96　　年　　4 　　月　　10　　日
                    苗栗簡易庭法　官　黃佩韻
以上正本係照原本作成。
如不服本判決，應於判決送達後20日內，向本院提出上訴狀（須
按他造人數附具繕本）。
                              書記官　蔡健忠
中　　華　　民　　國　　96　　年　　4 　　月　　10　　日
